【裁判字號】    88,訴,2693
【裁判日期】    901213
【裁判案由】    損害賠償
【裁判全文】
臺灣臺中地方法院民事判決  八十八年度訴字第二六九三號
    原      告  乙○○
    被      告  台中縣政府
    法定代理人  戊○○
    訴訟代理人  丁○○
                甲○○
                丙○○
    法定代理人  張慧敏
    訴訟代理人  廖敏富
右當事人間損害賠償事件，本院判決如左：
    主    文
被告應給付原告新台幣貳拾萬肆仟貳佰貳拾伍元，及自民國九十年一月九日起至清償
日止，按年利率百分之五計算之利息。
原告其餘之訴駁回。
訴訟費用由被告負擔百分之十三，餘由原告負擔。
本判決原告勝訴部分，於原告以新台幣陸萬捌仟元為被告供擔保後，得假執行。但被
告如於假執行程序實施前，以新台幣貳拾萬肆仟貳佰貳拾伍元為原告預供擔保，得免
為假執行。
原告其餘假執行之聲請駁回。
    事    實
甲、原告方面：
一、聲明：
  （一）：被告應給付原告新台幣（下同）一百五十四萬八千四百三十三元，及自民
          國（下同）九十年一月九日起至清償日止，按年息百分之五計算之利息。
  （二）願供擔保請准宣告假執行。
二、陳述：
  （一）原告於八十四年十一月二十七日以價金三百三十六萬八千元，向被告承購坐
        落於台中縣豐原市○○段二０九、一五二、一五二地號門牌台中縣豐原市○
        ○路七十六巷十一號七樓之國民住宅壹戶（下稱系爭房屋），當日並簽妥國
        民住宅買賣契約書，且繳交自備款四十九萬八千元，被告並於同年十二月七
        日交屋，惟交屋時原告即發現工程品質有瑕疵，原告雖向被告反應請求被告
        要求包商前來改善施工品質，被告卻遲未處理，致使系爭房屋無法正常使用
        居住。嗣八十五年三月時因下雨，系爭房屋竟發生屋頂滲水、屋內天花板及
        地板有滲水之情形，原告乃請被告就瑕疵做全面之修繕或重作，被告除函復
        原告並請包商做好修復工作，然修繕工程完工時因逢天氣晴朗，無法獲知修
        繕成果，嗣後每逢下雨，屋內即嚴重漏水、滲水，經原告向被告調閱系爭房
        屋之設計圖及設計圖說，竟發現有偷工減料及使用與設計不符之建材，計待
        修項目有 (1)主臥室、主臥房浴室、小房間、和室、餐廳及前陽台天花板漏
        水 (2)主臥房、小房間外牆及和室外牆滲水 (3)二間和室外牆進水、外牆及
        天花板漏水 (4)頂樓泡沬水泥做隔熱用，遭打除以一般RC替代計三十六坪(5
        ) 浴室廚房磁磚空心澎脹，修復費用共為一十三萬八千元；另有未按圖施工
        部分 (1)室內木門計五組未裝設防水夾板 (2)浴室：a、地板皆是砂；b、牆
        面六十公分以下未施作RASHEET防水；c、牆面磁磚未做填縫膠工程；d、牆
        面六十公分以上計有四坪磁磚空心，總計十四坪（現況磁磚空心及漏水）。
        (3)    廚房：a、地板皆是砂及未施作RASHEET防水材防水；b、牆面未施作
        RASHEET防水材防水；c、牆面未施作填縫膠工程，總計十三坪（現況漏水及
        磁磚空心）。(4)陽台：未施作RASHEET防水材防水，計五坪（現況排水不良
        磁磚空心）。(5) 室內：a、天花板粉刷層厚度不足三公分；b、天花板未施
        作RASHEET防水材防水；c、牆面粉刷層水泥厚度不足一公分；d、牆面未施
        做RASHEET防水材防水，計二百一十坪（上述缺失造成漏水）。(6)外牆：
        a、磁磚水泥拌海菜粉厚度不足０．五公分；b、未做填縫膠工程於磁磚縫，
        計四十六坪（上述缺失造成牆面漏水），原告於八十九年三月二十四日催告
        被告依施工圖改正，未被告迄未善意回應，爰依不完全給付債務不履行及物
        之瑕疵擔保規定請求被告賠償上述偷工減料未按圖施工改正費用共九十二萬
        三千六百元。
  （二）又因被告未能依約完成修繕，造成原告自八十四年十二月起至八十五年九月
        每月負擔貸款利息一萬五千元，及八十五年三月起八十五年九月每月負擔五
        百元之管理費，上述支出因被告無法限期修繕房屋致未能居住，為可歸責於
        被告之過失，故原告給付之一十五萬元利息及三千五百元之管理費，共一十
        五萬三千五百元須向被告求償。且原告於八十四年十二月七日交屋時，即填
        寫承購人點檢表申請修繕，而修繕之申請因不妨礙居住遂繳交國民領受証給
        被告，以換取該屋鑰匙，原告在取得該屋鑰匙欲上鎖時，方知大門無法關上
        ，遂前往交屋處，於前所填承購人點檢表上補填，並繳交鑰匙給被告以利修
        繕。依買賣契約約定原告須繳交受領証給被告，方能領得該屋鑰匙，也才能
        檢查系爭房屋銅門之功能，而銅門無法閉合，也証明該屋無法使用，再則被
        告同意原告將此缺失填於承購人點檢表，而依點檢表備註文被告須限期修妥
        再行點交，再則點檢表皆經雙方簽名，自當視為契約之一種行為，今被告未
        依上述契約辦理，致造成原告金錢損失，原告自得主張被告應賠償上述房貸
        及管理費用之損失共十五萬三千五百元。
  （三）１、又系爭房屋未如期修繕，每逢雨季或下雨時，屋內天花板及地面、牆壁
        多處漏水、滲水，原告即須以布裝砂做為阻隔和室基牆之進水，再以拖地吸
        水，再提到水筒裡擰乾，精神百受其擾，自得請求被告賠償原告每年精神損
        失一十萬元，而自八十四年十二月起至八十八年四月止計三年四月之精神損
        失共三十三萬三千三百三十三元。
        ２、 (1)被告於八十七年二月對系爭房屋漏水實未修竣，由被告八十七年九
        月二十二日所發要原告認所申請修繕工程業已修畢之公文（八七府工宅字第
        二四八八五０號公文）竟無漏水修繕單，被告卻指係原告不願於修繕單上簽
        認修竣。(2) 被告於八十七年十二月二十八日與原告達成協議，事後被告未
        依協議修妥房屋，參加人卻指原告不願簽認修竣。(3) 八十八年二月二十四
        日，兩造依消費調解協議辦理會勘，惟因鑑定人建築師未到場而散會，會後
        被告與參加人宜德公司製作會勘書時，原告並不在場，然會勘書中竟指原告
        不願簽字。(4) 被告不允許申購戶以電話申請修繕，若以電話申請皆不受理
        ，強制要求須以公文申請，或填具修繕單交由委員會統一送達被告列冊管制
        ，以免泛生紛爭，惟被告竟於八十八年三月二十六日以八八府工宅字第九三
        二六五號公文稱原告以電話陳情房屋漏水要求修繕，但拒絕承包廠商場會勘
        修繕，實屬不實。(5) 八十九年一月十九日參加人宜德公司於上午七點致電
        原告表示「前行文申請之修繕工程（未在訴訟範圍）當日要進入屋內修繕」
        ，原告亦同意。唯當日被告至上午十一日時仍未前來，原告始至公司上班。
        原告於離家時亦向被告主辦人員林大明報備此事，但參加人反於八十九年一
        月二十日以宜德公司八十九宜社字第０一二０號文行文給被告指其依約前往
        修繕，原告拒開門，失信刁難工作人員，亦屬不實。綜上所言，被告及參加
        人惡意毀損原告之信譽，原告亦得依民法第一百九十五條規定請求被告給付
        原告精神上之損害賠償。
  （四）對鑑定報告之意見：
   １、鑑定報告鑑定費用推算第一項指木門未裝設防水夾板無須復原，惟該木門確
       係未裝設防水夾板，故仍須復原。
   ２、鑑定報告鑑定費用推算第二項所指無須復原部分，亦不可採。依施工圖A-0-
       2選用材表，防水材係橡膠瀝青及RASHEET「係一硬性之軟質合成固體且含自
       黏性之材料」，八十八年十二月十五日被告、原告於現場會勘時，浴室地板
       以目視可見黑色瀝青 （即RASHEET），惟於鑑定待復原修繕部分所指未做防
       水工程項目，均未見黑色瀝青或 RASHEET，此可証並未施工，故須復原。且
       若有防水施工，何以現今會漏水？再者本社區計二百七十七戶所用防水劑數
       量極多，被告迄今對於其稱之防水劑之材質、商品名、施作比例均不知，且
       施工圖並無此材質之記載，鑑定公司之鑑定僅憑被告稱有施作防水，即認有
       做防水，自嫌武斷。
   ３、鑑定報告鑑定費用推算第六項指頂樓地板原係泡沬水泥，遭打除以R.C 替代
       ，並指係以防水處理+R.C+ 隔熱磚方式鋪設而成，對防水隔熱效果無礙，惟
       此並非實在，蓋若防水效果無礙，何以鑑定報告証明天花板有漏水，再依泡
       沬水泥特性，亦具有防水防潮功能，此足証被告對頂樓以RC鋪設，有礙防水
       。再依RC之導熱率為０．７４─１．９，而泡沬混泥工只有０．０８─０．
       １５，其差距最低約九倍，最高達十二倍，豈能謂不影響隔熱？且泡沬混泥
       工更有重量輕、耐火、吸音隔音之功效，非RC可比，而耐火特性尤特殊，在
       加熱一百二十分鐘內，表面溫度一千零二十度，裡面溫度只有九十度，故RC
       耐火性無法可比，是仍須請求復原。
   ４、鑑定報告待復原修繕部分第三項、第四項鑑價疏漏二間衛浴、一間廚房廚具
       之拆裝費用，而第三、四、五項地板復原單價在需做防水情況下，竟比第七
       項地板復原不需施作防水，低五百元，實不合情。又鑑定報告有關牆面漏水
       部分，因系爭房屋位於七樓，牆面漏水如無鷹架實難修復，而鑑價未列此費
       用；又依系爭房屋所在社皮國宅規定，房屋修繕時不得使用電梯，故於搬運
       建材及廢料需以人工搬運，工資亦應考量。
 （五）對鑑定補充報告之意見：鑑定補充說明書第三點鑑定人自承對陽台地板是否
       有以化學藥劑施做防水無檢驗能力以目視也無法判別。而浴室、廚房、陽台
       及室內各房間，依原鑑定報告指其係以化學藥劑加水泥加沙施作，故不需復
       原，然陽台無法判定有無施作防水，則上述場合同一施工法，鑑定人何以指
       有施作防水，不需復原？再依施工圖防水材係RASHEET，兩造於系爭房屋浴室
       地板均見施作，惟在其他該施作防水場合則未見RASHEET，即屬未按圖施工，
       是亦須復原。
 （六）對於被告抗辯之陳述：
   １、現今房屋買賣依通常檢查程序，係以目視及操作功能檢驗，系爭房屋瑕疵及
       偷工減料情事，如漏水、磁磚下層未施做防水氈、室內牆面粉刷厚度不夠等
       情，在沒有下雨及實地開挖檢驗情況下，如何得知，而通常檢查程序並不包
       含測漏及開挖檢驗，故原告所主張完全符合民法第三百五十六條第三項不能
       即知之瑕疵，至日後發現者，應即通知出賣人之規定，是原告自得依同法第
       三百六十條規定向被告請求債務不履行之損害賠償。
   ２、另兩造與參加人宜德公司於八十八年十二月十五日至現場會勘，就拆下塗防
       水劑之磁磚以打火機是否能點燃，結果証實防水劑會燃燒，被告並於八十九
       年十月十二日以八九府工宅字第八六三九函通告參加人宜德公司，請參加人
       派員與頂樓外牆防水劑清除恢復原狀一併處理，惟迄今並未處理，是被告自
       應負賠償責任。
   ３、原告主張延遲交屋所生之貸款利息，損失項目，於八十七年八月二十九日，
       被告已同意賠償，唯對於金錢數目，希望原告與參加人協調，是被告自需負
       此賠償責任。又原告自八十五年九月遷入系爭房屋間，因外牆進水造成雨水
       四處流竄致引發三間房間及客餐廳積水而達不勘使用，迄今被告未修妥，但
       原告要繳房貸利息，已造成原告損失達三十萬元。是原告請求被告賠償亦屬
       有理。
   ４、被告否認有未按圖施工之情事，然依施工圖明訂防水材係 RASHEET，被告稱
       以防水劑做防水施工，室內天花板及牆面粉刷層厚度依圖為三公分及二．五
       公分，今皆只有０．五公分及一公分，室內外磁磚依圖皆有填縫膠工程，今
       系爭房屋磁磚皆未見填縫膠工程，室內轉角需做三十度轉角，亦未見施作，
       木門依圖需在防火版下貼裝防水夾板，今檢體未見防水夾板，此足証被告未
       按圖施工，而建築法係為實施建築管理維護公共安全而制訂之法，被告既已
       違反建築法按圖施工之規定，自屬違反保護他人之法律，原告自得依侵權行
       為法則請求被告賠償損害。又現今房屋買賣依通常交易觀念，皆須符合建築
       法，今被告違反建築法而偷工減料，即違反通常交易觀念，自為物之瑕疵，
       被告更應負損害賠之責。
   ５、原告自八十四年十二月七日購買系爭房屋，迄今九十年只有一間房屋勉強可
       以使用，每逢天雨兩間房間外牆進水，造成雨水四處流竄，致引發三間房間
       及客餐廳積水，而達不堪使用之狀態，使原告每逢雨天疲於防堵雨水達三年
       多，精神自是百受其勞，原告自八十五年九月遷進系爭房屋即因前述外牆進
       水而不敢接患有風濕又近七十的父母來住，因外牆進水所帶來的濕氣必引發
       父母風濕病痛，然因未能接父母同住，致引親友責難，而背不孝之名，所引
       親友誤會使原告名譽受損，被告自需負起精神賠償之責。
   ６、被告辯稱鑑定公司不應以拆除重建方式估算瑕疵修復費用，惟系爭房屋因偷
       工減料情事所生損害，若瑕疵部分不拆除重建，實無法使用。又被告對於系
       爭房屋鑑定時之水漬現象辯稱疑與九二一地震有關，實係推責之詞，系爭房
       屋自交屋後，即因漏水與地板進水，被告都一再拖延修繕，而九二一地震係
       發生於八十八年九月二十一日，地震至八十九年一月間並無下雨，在無下雨
       之情況下，又豈會造成水漬現象？且原告於八十八年三月間亦有申請漏水修
       繕，故此水漬現象實係大地震前漏水所留之痕跡。
三、證據：提出買賣契約書一份、點檢表一份、台中縣政府函八份、消費爭議聲請書
    暨調解不成立証明書一份、台中縣政府拒絕賠償理由書一紙、國民住宅申購須知
    一件、會勘紀錄表一份、存証信函一紙、估價單二紙、九十年十月十一日原告與
    被告員工林大明之問答記錄一份、台中縣消費爭議調解委員會第四次會議記錄一
    份（以上均為影本）、估價單三紙、損壞情形照片七張、照片十七張、和室漏水
    相片三張、木門一小片為証，並請求傳訊台灣黌達鑑定中心鑑定人陳岳嶺到庭說
    明。
乙、被告方面：
一、聲明：（一）求為判決駁回原告之訴。（二）如受不利之判決，請准供擔保宣告
    免予假執行。
二、陳述：
  （一）系爭房屋於八十四年初竣工，原告與被告於八十四年十一月二十七日簽立系
        爭房屋之「國民住宅買賣契約」，被告於八十四年十二月七日點交系爭房屋
        與原告，原告於點交時提出客廳銅門無法關上、浴室鏡燈不亮、陽台旁窗戶
        規格不符（太小）、前陽台天花板油漆等瑕疵，其後經承攬系爭房屋國宅興
        建工程即本件參加人宜德營造有限公司（下稱宜德公司）派員修繕完妥，原
        告並於承購人點檢表「修繕妥後簽認（承購戶）」欄簽名確認瑕疵已修繕完
        成。
  （二）原告購買之房屋為成屋並非預售屋，即以成屋之現況為買賣之標的，原告主
        張未按圖施工及偷工減料部分並不實在。另原告要求將防水劑去除，惟防水
        劑既是防水功能之用，自不能予以去除，是原告主張予以去除，自無理由。
        且其於本件訴訟所主張之瑕疵，除漏水部分、RC層磅數不足外，其他部分均
        屬依通常程序從速檢查可發見，原告於系爭房屋點交時並無主張有該部分瑕
        疵，依民法第三百五十六條規定，原告自不得再主張該部分之瑕疵。而被告
        於八十四年十二月七日點交房屋與原告，原告於八十八年四月始提起本件訴
        訟，顯已逾越修正前民法第三百六十五條所定之六個月時效，爰為請求權時
        效完成之抗辯。且原告於八十八年十月十八日庭訊時曾稱：「交屋（84.12.
        07）當時沒有下雨，不知會漏水，台中縣政府要求先簽交屋領受單才肯給鑰
        匙，八十五年二月發現有漏水瑕疵，我們有提修繕單請縣府修繕，承購人點
        檢表上之項目均已修好（85.09.10才修好）」，是原告於八十五年二月發現
        有漏水瑕疵，迄至八十八年四月起訴請求漏水部分，顯亦已逾六個月之請求
        權時效。
  （三）參加人宜德公司就原告所提漏水部分修繕單，業已修繕完畢，此由鑑定報告
        僅記載「有些許水漬現象」、「有水漬痕跡」，並無記載何處有漏水現象，
        即得確認。
  （四）二造間是買賣之法律關係，並無侵權行為之法律關係，故原告依民法第一百
        九十五條規定對被告請求精神上損害賠償，亦無理由。
  （五）對鑑定報告之意見：鑑定報告對於待復原修繕部分及漏水部分，並未說明對
        於系爭房屋使用有何影響，及減少該房屋多少價值，又系爭房屋於八十四年
        十二月七日交屋，迄至八十九年一月底進行鑑定時，業已四年有餘，其間並
        經過九二一大地震，故有關鑑定當時「有些許水漬現象」、「有水漬痕跡」
        ，是否係因九二一大地震所造成，亦有疑問。
三、証據：提出工程契約書摘要影本一份、 聲請傳訊証人廖銘富。
丙、參加人方面：
一、陳述：公設的修繕，被告均有紀錄，保固期限為五年，而現在保固期滿已領到保
    固金。
二、証據：提出修繕紀錄表一份為証。
    理    由
一、按訴狀送達後，原告不得將原訴變更或追加他訴，但擴張或縮減應受判決事項之
    聲明者，不在此限，民事訴訟法第二百五十五條第一項第三款定有明文。本件原
    告起訴聲明原請求被告給付原告六十八萬零八百三十三元及法定遲延利息，後擴
    張聲明被告應給付原告一百五十四萬八千四百三十三元及法定遲延利息，參諸前
    揭規定，應予准許，合先敘明。
二、本件原告主張（一）其於八十四年十一月二十七日以價金三百三十六萬八千元，
    向被告承購坐落於台中縣豐原市○○段二０九、一五二、一五二地號門牌台中縣
    豐原市○○路七十六巷十一號七樓之國民住宅壹戶（下稱系爭房屋），當日並簽
    妥國民住宅買賣契約書，且繳交自備款四十九萬八千元，被告並於同年十二月七
    日交屋，惟交屋後發現有偷工減料及使用與設計不符之建材，計待修項目有 (1)
    主臥室、主臥房浴室、小房間、和室、餐廳及前陽台天花板漏水 (2)主臥房、小
    房間外牆及和室外牆滲水 (3)二間和室外牆進水、外牆及天花板漏水 (4)頂樓泡
    沬水泥做隔熱用，遭打除以一般RC替代計三十六坪  (5 )浴室廚房磁磚空心澎脹
    ，修復費用共為一十三萬八千元；另有未按圖施工部分 (1)室內木門計五組未裝
    設防水夾板 (2)浴室：a、地板皆是砂；b、牆面六十公分以下未施作RASHEET 防
    水；c、牆面磁磚未做填縫膠工程；d、牆面六十公分以上計有四坪磁磚空心，總
    計十四坪（現況磁磚空心及漏水）。(3)廚房：a、地板皆是砂及未施作RASHE ET
    防水材防水；b、牆面未施作RASHEET防水材防水；c、牆面未施作填縫膠工程，
    總計十三坪（現況漏水及磁磚空心）。(4)陽台：未施作RASHEET防水材防水，計
    五坪（現況排水不良磁磚空心）。(5)室內：a、天花板粉刷層厚度不足三公分；
    b、天花板未施作RASHEET防水材防水；c、牆面粉刷層水泥厚度不足一公分；d
    、牆面未施做RASHEET防水材防水，計二百一十坪（上述缺失造成漏水）。(6)外
    牆：a、磁磚水泥拌海菜粉厚度不足０．五公分；b、未做填縫膠工程於磁磚縫，
    計四十六坪（上述缺失造成牆面漏水），原告於八十九年三月二十四日催告被告
    依施工圖改正，惟被告迄未善意回應，爰依不完全給付債務不履行及物之瑕疵擔
    保規定請求被告賠償上述偷工減料未按圖施工改正費用共九十二萬三千六百元。
    （二）又因被告未能依約完成修繕，造成原告自八十四年十二月起至八十五年九
    月每月負擔貸款利息一萬五千元，及八十五年三月起八十五年九月每月負擔五百
    元之管理費，上述支出因被告無法限期修繕房屋致未能居住，為可歸責於被告之
    過失，故原告給付之一十五萬元利息及三千五百元之管理費，共一十五萬三千五
    百元須向被告求償。（三）又系爭房屋未如期修繕，每逢雨季或下雨時，屋內天
    花板及地面、牆壁多處漏水、滲水，原告即須以布裝砂做為阻隔和室外牆之進水
    ，再以拖地吸水，再提到水筒裡擰乾，精神百受其擾，且被告就系爭房屋漏水實
    未修竣，卻與參加人履稱係原告拒絕參加人修繕，被告及參加人惡意毀損原告之
    信譽，原告自得依民法第一百九十五條規定請求被告給付原告精神上之損害賠償
    每年精神損失一十萬元，而自八十四年十二月起至八十八年四月止計三年四月之
    精神損失共三十三萬三千三百三十三元。
三、被告則以：（一）系爭房屋於八十四年初竣工，原告與被告於八十四年十一月二
    十七日簽立系爭房屋之「國民住宅買賣契約」，被告於八十四年十二月七日點交
    系爭房屋與原告，原告於點交時提出客廳銅門無法關上、浴室鏡燈不亮、陽台旁
    窗戶規格不符（太小）、前陽台天花板油漆等瑕疵，其後經承攬系爭房屋國宅興
    建工程即本件參加人宜德公司派員修繕完妥，原告並於承購人點檢表「修繕妥後
    簽認（承購戶）」欄簽名確認瑕疵已修繕完成。（二）原告購買之房屋為成屋並
    非預售屋，即以成屋之現況為買賣之標的，原告主張未按圖施工及偷工減料部分
    並不實在。且其於本件訴訟所主張之瑕疵，除漏水部分、RC層磅數不足外，其他
    部分均屬依通常程序從速檢查可發見，原告於系爭房屋點交時並無主張有該部分
    瑕疵，依民法第三百五十六條規定，原告自不得再主張該部分之瑕疵。而被告於
    八十四年十二月七日點交房屋與原告，原告於八十五年二月發現有漏水瑕疵，迄
    至八十八年四月起訴請求，顯已逾越修正前民法第三百六十五條所定之六個月時
    效，爰為請求權時效完成之抗辯。（三）二造間是買賣之法律關係，並無侵權行
    為之法律關係，故原告依民法第一百九十五條規定對被告請求精神上損害賠償，
    亦無理由云云，資為抗辯。
四、原告向被告購買系爭房地，為兩造不爭之事實，且有兩造不爭執之不動產買賣契
    約書、建築改良物所有權狀等影本附卷可稽，自為可採信之事。至於原告主張系
    爭房屋有  (1) 主臥室、主臥房浴室、小房間、和室、餐廳及前陽台天花板漏水
    (2) 主臥房、小房間外牆及和室外牆滲水 (3)二間和室定基牆進水、外牆及天花
    板漏水 (4)頂樓泡沬水泥做隔熱用，遭打除以一般RC替代計三十六坪  (5 )浴室
    廚房磁磚空心澎脹 (6)室內木門計五組未裝設防水夾板  (7)浴室：a、地板皆是
    砂；b、牆面六十公分以下未施作RASHEET防水；c、牆面磁磚未做填縫膠工程；d
    、牆面六十公分以上計有四坪磁磚空心，總計十四坪（現況磁磚空心及漏水）。
    (8)廚房：a、地板皆是砂及未施作RASHE ET防水材防水；b、牆面未施作RASHEET
    防水材防水；c、牆面未施作填縫膠工程，總計十三坪（現況漏水及磁磚空心）
    。(9)陽台：未施作RASHEET防水材防水，計五坪（現況排水不良磁磚空心）。
    (10)室內：a、天花板粉刷層厚度不足三公分；b、天花板未施作RASHEET防水材
    防水；c、牆面粉刷層水泥厚度不足一公分；d、牆面未施做RASHEET防水材防水
    ，計二百一十坪（上述缺失造成漏水）。(11) 外牆：a、磁磚水泥拌海菜粉厚度
    不足０．五公分；b、未做填縫膠工程於磁磚縫，計四十六坪（上述缺失造成牆
    面漏水）等瑕疵，雖據其提出估價單三紙、損壞情形照片七張、照片十七張、和
    室漏水相片三張、木門一小片為証，為經本院委請台灣黌達鑑定中心會同兩造現
    場實際勘察核對鑑定結果，系爭房屋確有 (1)廚房牆面及地板未做防水工程，地
    板1:3水泥混沙比例不足 (2)兩間浴室地板1:3水泥混沙比例不足，牆面未做防水
    工程 (3)大門入口前，距離約八公尺，地板磁磚空心 (4)餐廳天花板；主臥室天
    花板、牆面；主臥房浴室天花板；小房間天花板、牆面；和室（一）天花板、牆
    面；和室（二）牆面漏水之瑕疵，此有台灣黌達鑑定中心鑑定報告書在卷可稽，
    系爭房屋有上開鑑定之瑕疵，應可採信。原告其餘瑕疵之主張未能舉証証明，尚
    難採信。
五、被告出售之系爭房屋有如鑑定報告所述之瑕疵，已如前述，而按出賣人就其交付
    之買賣標的物有應負擔保責任之瑕疵，而其瑕疵係於契約成立後始發生，且因可
    歸責於出賣人之事由所致者，則出賣人除負物之瑕疵擔保責任外，同時構成不完
    全給付之債務不履行責任，買受人得類推適用民法第二百二十六條第二項規定請
    求損害賠償，或類推適用給付遲延之法則，請求補正或賠償損害。原告主張被告
    應就前述瑕疵負不完全給付之債務不履行責任，並依此向被告請求賠償損害，尚
    非無據。被告雖以原告之損害賠償請求權因瑕疵擔保除斥期間經過而不得行使云
    云，惟實務上對於請求權競合認請求權乃各自獨立並存，互不影響，以達請求權
    之行使目的為止（參最高法院八十八年台上字第一六二四號裁判），是被告時效
    完成之抗辯，自不足採。而系爭房屋係被告委由參加人宜德公司建造，依被告所
    提卷附之工程契約書明載，被告對於系爭房屋之興建有監督及核定材料是否合用
    及指示參加人工作之權，是本件系爭房屋之瑕疵，自為可歸責於被告之事由，而
    原告已就前開瑕疵，催告被告修復，有催告函可稽，被告迄未修繕完全，是原告
    本於買賣契約之債務不履行請求權，自得請求被告以金錢賠償。至於原告請求賠
    償之金額，應否准許，分述如次：
    （一）廚房牆面及地板未做防水工程，地板1: 3水泥混沙比例不足；兩間浴室地
          板1: 3水泥混沙比例不足，牆面未作防水工程；前後陽台未施作防水工程
          大門入口前方，距離約八公尺，地板磁磚空心；復原拆除所需費用為十二
          萬三千五百元（見鑑定報告書第二七頁），被告雖辯稱上述部分縱有瑕疵
          亦無須全部拆除重建云云，惟地板之瑕疵係抽樣檢驗，且地板水泥混沙之
          鋪設應屬一體施作，此有台灣黌達鑑定中心八十九年十月二日補充說明書
          附卷可稽，故上述瑕疵部分自須拆除重建。
    （二）餐廳天花板；主臥室天花板、牆面；主臥房浴室天花板；小房間天花板、
          牆面；和室（一）天花板、牆面；和室（二）牆面漏水之瑕疵，修復費用
          經估算為四萬元（見鑑定報告第二十八頁）。
    （三）另修復上述瑕疵時工程廢料清運、建物清潔等費用共需四萬七百二十五元
          （ 見鑑定報告第二十九頁）
    （四）綜上所述，原告本於不完全給付債務不履行之法律關係，請求被告給付二
          十萬四千二百二十五元，及自九十年一月九日起至清償日止，按年利率百
          分之五計算之利息，為有理由，應予准許，超過部分，即屬無據，應予駁
          回。
六、按損害賠償，除法律另有規定或契約另有訂定外，應以填補債權人所受損害及所
    失利益為限。依通常情形，或依已定之計劃設備或其他特別情事，可得預期之利
    益，視為所失利益，民法第二百十六條第一、二項定有明文。原告請求被告之賠
    償範圍自應於上開民法第二百一十六條規定之範圍內始有理由。惟本件原告另請
    求被告賠償其支出之大樓管理費、貸款利息共一十五萬三千五百元，均係其本應
    支出之費用，非因房屋漏水等原因始生之費用，故此部分之請求，自屬無據，應
    予駁回。
七、復按不法侵害他人之身體、健康、名譽者，被害人雖非財產上之損害，亦得請求
    賠償相當之金額，民法第一百九十五條第一項固定有明文，然依最高法院五十一
    年台上字第二二三號判例：「慰藉金之賠償須以人格權遭遇侵害，使精神上受有
    痛苦為必要」，本件原告主張因漏水、滲水精神百受其擾，而請求被告賠償原告
    每年精神損失一十萬元，而自八十四年十二月起至八十八年四月止計三年四月之
    精神損失共三十三萬三千三百三十三元部分，揆諸上開說明，原告主張之房屋漏
    水等瑕疵尚非人格權受侵害，故其依此請求，自屬無據。又原告另主張被告就系
    爭房屋漏水實未修竣，卻與參加人履稱係原告拒絕參加人修繕，被告及參加人惡
    意毀損原告之信譽，原告自得依民法第一百九十五條規定請求被告給付原告精神
    上之損害賠償云云，惟按所謂侵害名譽，係指以言語、文字或其他方法貶損他人
    在社會上的評價，使其受到他人憎惡、蔑視、侮辱、嘲笑、不齒與其來往，且是
    否構成侵害名譽，應就社會一般人之評價，客觀判斷。本件原告雖舉 (1)被告於
    八十七年二月對系爭房屋漏水實未修竣，由被告八十七年九月二十二日所發要原
    告認所申請修繕工程業已修畢之公文（八七府工宅字第二四八八五０號公文）竟
    無漏水修繕單，被告卻指係原告不願於修繕單上簽認修竣。(2) 被告於八十七年
    十二月二十八日與原告達成協議，事後被告未依協調修妥房屋，參加人卻指原告
    不願簽認修竣。(3) 八十八年二月二十四日，兩造依消費調解協議辦理會勘，惟
    因鑑定人建築師未到場而散會，會後被告與參加人宜德公司製作會勘書時，原告
    並不在場，然會勘書中竟指原告不願簽字。(4) 被告不允許申購戶以電話申請修
    繕，若以電話申請皆不受理，強制要求須以公文申請，或填具修繕單交由委員會
    統一送達被告列冊管制，以免泛生紛爭，惟被告竟於八十八年三月二十六日以八
    八府工宅字第九三二六五號公文稱原告以電話陳情房屋漏水要求修繕，但拒絕承
    包廠商場會勘修繕，實屬不實。(5) 八十九年一月十九日參加人宜德公司於上午
    七點致電原告表示「前行文申請之修繕工程（未在訴訟範圍）當日要進入屋內修
    繕」，原告亦同意。唯當日被告至上午十一日時仍未前來，原告始至公司上班。
    原告於離家時亦向被告主辦人員林大明報備此事，但參加人反於八十九年一月二
    十日以宜德公司八十九宜社字第０一二０號文行文給被告指其依約前往修繕，原
    告拒開門，失信刁難工作人員等情，認被告惡意毀損原告名譽云云，惟觀上述情
    形，均係被告就原告是否同意會勘、修繕做記錄，縱如原告所言此部分之記載確
    有不實，惟尚無貶損原告在社會上的評價，使其受到他人憎惡、蔑視、侮辱、嘲
    笑、不齒與其來往，故原告依此請求，亦屬無據，應予駁回。
八、綜上所述，原告本於不完全給付債務不履行之法律關係，請求被告給付二十萬四
    千二百二十五元，及自九十年一月九日起至清償日止，按年利率百分之五計算之
    利息，為有理由，應予准許，超過部分，即屬無據，應予駁回。
九、本件原告勝訴部分，兩造均陳明願供擔保請准宣告假執行或免為假執行，經核於
    法均無不合，爰分別酌定相當之擔保金額宣告之；至原告敗訴部分，其假執行之
    聲請，因訴之駁回而失所附麗，不予准許。
十、本件因事證已臻明確，兩造其餘攻擊、防禦方法及所為之立證，與判決之結果不
    生若何影響，無庸再逐一予以論究，合併敘明。
十一、據上論結：本件原告之訴為一部有理由，一部無理由，並依民事訴訟法第七十
      九條但書、第三百九十條第二項、第三百九十二條，判決如主文。
中      華      民      國    九十      年      十二    月    十三    日
                                    臺灣臺中地方法院民事第三庭
~B法      官  涂秀玲
右為正本係照原本作成
如不服本判決，應於判決送達後二十日內，向本院提出上訴狀。
中      華      民      國    九十      年      十二    月    十三    日
~B法院書記官


司法院資訊處製作；財團法人民間司法改革基金會備份。
